【裁判字號】    99,訴,877
【裁判日期】    991130
【裁判案由】    毒品危害防制條例
【裁判全文】
臺灣基隆地方法院刑事判決               99年度訴字第877號
公  訴  人  臺灣基隆地方法院檢察署檢察官
被      告  梁國彥
上列被告因違反毒品危害防制條例案件，經檢察官提起公訴（99
年度毒偵字第1623、1929號、99年度偵字第4683號），被告並為
有罪陳述，本院合議庭乃裁定由受命法官獨任以簡式審判程序進
行審理，並判決如下：
    主  文
梁國彥施用第二級毒品，累犯，處有期徒刑月，扣案之第二級
毒品安非他命類包（毛重合計貳拾柒點捌柒公克）併同無從與
之完全析離之分裝袋只，均沒收銷燬。又施用第一級毒品，累
犯，處有期徒刑柒月，扣案之第一級毒品海洛因陸包（驗餘後淨
重合計點陸柒公克）併同無從與之完全析離之分裝袋陸只、注
射針筒貳支內含之第一級毒品海洛因水溶液併同無從與之完全析
離之注射針筒，均沒收銷燬。又施用第二級毒品，累犯，處有期
徒刑月，扣案之第二級毒品安非他命類貳包（毛重合計玖點捌
公克）併同無從與之完全析離之分裝袋貳只，均沒收銷燬；扣案
之玻璃吸管壹支、塑膠吸管肆支，均沒收。又施用第一級毒品，
累犯，處有期徒刑柒月，扣案之注射針筒貳支，均沒收。應執行
有期徒刑壹年陸月。扣案之第二級毒品安非他命類伍包（毛重合
計拾柒點陸柒公克）併同無從與之完全析離之分裝袋伍只、第
一級毒品海洛因陸包（驗餘後淨重合計點陸柒公克）併同無從
與之完全析離之分裝袋陸只、注射針筒貳支內含之第一級毒品海
洛因水溶液併同無從與之完全析離之注射針筒，均沒收銷燬；扣
案之玻璃吸管壹支、塑膠吸管肆支、注射針筒貳支，均沒收。
    事  實
一、前案紀錄：
  (一)梁國彥前因初犯施用毒品案件，經觀察、勒戒後，認無繼續
    施用毒品之傾向，於民國87年7 月17日經釋放出所，並由臺
    灣板橋地方法院檢察署檢察官於87年7 月20日，以87年度偵
    字第12288 號為不起訴處分確定。
  (二)其後，又於前揭(一)所述觀察勒戒執行完畢經釋放出所以後之
    五年以內，再犯施用毒品案件（二犯施用毒品案件），經觀
    察、勒戒後，仍認無繼續施用毒品之傾向，於87年8 月18日
    經釋放出所，並由臺灣板橋地方法院檢察署檢察官於同日，
    以87年度偵字第15912 號為不起訴處分確定。
  (三)再三犯施用毒品案件，經法院裁定強制戒治（俟88年6 月22
    日始因停止戒治併付保護管束而經釋放出所；89年1 月4 日
    管束期滿未經撤銷而完成其本次毒癮戒斷之療程），並由臺
    灣基隆地方法院檢察署檢察官提起公訴，經臺灣高等法院於
    88年5 月13日，以88年度上易字第1654號判決有期徒刑七月
    確定，89年12月23日執行完畢（惟之於本案而言，則不構成
    累犯）。
  (四)繼而復分別因(甲)四犯施用毒品案件，由臺灣基隆地方法院檢
    察署檢察官提起公訴，經本院於93年4 月29日，以93年度訴
    字第194 號判決有期徒刑八月、六月，應執行有期徒刑一年
    確定；(乙)五犯施用毒品案件，由臺灣基隆地方法院檢察署檢
    察官提起公訴，經本院於93年8 月31日，以93年度訴字第49
    5 號判決有期徒刑八月、六月，應執行有期徒刑一年確定。
    所犯(甲)(乙)二案嗣經合併計算執行期間，迨95年6 月6 日始執
    行完畢（構成累犯）。
  (五)其後，再分別因(丙)六犯施用毒品案件，由臺灣基隆地方法院
    檢察署檢察官提起公訴，經本院於96年4 月25日，以96年度
    訴字第52號判決有期徒刑九月、四月，應執行有期徒刑一年
    確定；(丁)七犯施用毒品案件，由臺灣士林地方法院檢察署檢
    察官提起公訴，經臺灣士林地方法院於96年11月23日，以96
    年度訴字第822 號判決有期徒刑十月、五月，應執行有期徒
    刑一年二月確定；(戊)八犯施用毒品案件，由臺灣基隆地方法
    院檢察署檢察官提起公訴，經本院於96年12月21日，以96年
    度訴字第998 號判決有期徒刑八月、四月，應執行有期徒刑
    十一月確定。所犯(丁)(戊)二案嗣經合併定刑為有期徒刑二年（
    本院97年度聲字第163 號裁定），再與所犯(丙)案合併計算執
    行期間，迨99年1 月22日始執行完畢（構成累犯）。
二、本案事實：
    梁國彥猶不思戒除毒癮，復基於施用第一級毒品海洛因、第
    二級毒品安非他命類（安非他命暨甲基安非他命）之個別犯
    意，分別於下列時、地，藉由下述方式，先、後施用第一級
    毒品海洛因、第二級毒品安非他命類，乃為警依法查獲各如
    下述：
  (一)於99年9 月7 日下午5 時，在其租住處即基隆市○○街145
    號3 樓，將安非他命類（安非他命暨甲基安非他命）置入玻
    璃吸管佐以塑膠吸管組裝而成之吸食器內燒烤使生霧化白煙
    再以口鼻吸食，藉以施用第二級毒品安非他命類1 次；其後
    ，復於99年9 月9 日上午6 時，在上址，將稀釋後之海洛因
    置入注射針筒再持以施打，藉以施用第一級毒品海洛因1 次
    。乃為警於99年9 月9 日中午12時50分，在基隆市○○○路
    1 巷1 號附近盤檢查獲，並扣得梁國彥所有之第二級毒品安
    非他命類3 包（毛重合計27.87 公克）、第一級毒品海洛因
    6 包（驗餘後淨重合計3.67公克）、內含第一級毒品海洛因
    水溶液之注射針筒2 支，嗣經採其尿液送驗，結果併呈嗎啡
    （海洛因代謝後尿液檢出成份）、安非他命暨甲基安非他命
    陽性反應。
  (二)於99年9 月26日下午3 時，在其租住處即基隆市○○街145
    號3 樓，將安非他命類（安非他命暨甲基安非他命）置入玻
    璃吸管佐以塑膠吸管組裝而成之吸食器內燒烤使生霧化白煙
    再以口鼻吸食，藉以施用第二級毒品安非他命類1 次；其後
    ，復於99年9 月29日下午5 時，在上址，將稀釋後之海洛因
    置入注射針筒再持以施打，藉以施用第一級毒品海洛因1 次
    。乃為警於99年9 月29日晚間7 時，在上址搜索查獲，並扣
    得梁國彥所有之第二級毒品安非他命類2 包（毛重合計9.8
    公克）、玻璃吸管1 支、塑膠吸管4 支及注射針筒2 支，嗣
    經採其尿液送驗，結果仍併呈嗎啡（海洛因代謝後尿液檢出
    成份）、安非他命暨甲基安非他命陽性反應。
三、案經基隆市警察局移送暨基隆市警察局第二分局報告臺灣基
    隆地方法院檢察署檢察官偵查起訴。
    理  由
壹、程序事項
    本案被告梁國彥所犯者非為死刑、無期徒刑、最輕本刑為三
    年以上有期徒刑之罪或高等法院管轄之第一審案件，其於準
    備程序進行中，先就被訴事實為有罪之陳述，經告知其簡式
    審判程序之旨，並聽取公訴人、被告之意見後，本院業已依
    刑事訴訟法第二百七十三條之一第一項規定，裁定由受命法
    官獨任以簡式審判程序進行本案之審理。
貳、實體事項
一、前揭事實業據被告梁國彥於本院審理時坦承在卷；且有被告
    所有「供99年9 月7 日施用第二級毒品所用之安非他命類3
    包（毛重合計27.87 公克）」、「供99年9 月9 日施用第一
    級毒品所用之海洛因6 包（驗餘後淨重合計3.67公克）及內
    含海洛因水溶液之注射針筒2 支」、「供99年9 月26日施用
    第二級毒品所用之安非他命類2 包（毛重合計9.8 公克）、
    玻璃吸管1 支、塑膠吸管4 支」、「供99年9 月29日施用第
    一級毒品所用之注射針筒2 支」扣案暨法務部調查局99年10
    月11日調科壹字第09923022660 號濫用藥物實驗室鑑定書、
    基隆市警察局第二分局信義分駐所查獲涉嫌毒品危害防制條
    例獲案毒品初步鑑驗報告單、基隆市警察局查獲涉嫌毒品危
    害防制條例獲案毒品初步鑑驗報告單、初步鑑驗照片等件在
    卷足佐。又被告為警查獲而採集如本判決事實欄二(一)(二)所述
    之尿液檢體，經送請臺灣尖端先進生技醫藥股份有限公司以
    氣相層析質譜儀法為確認檢驗之結果，亦均呈嗎啡（海洛因
    代謝後尿液檢出成份）、安非他命暨甲基安非他命陽性反應
    。有臺灣尖端先進生技醫藥股份有限公司99年9 月23日、99
    年10月12日濫用藥物檢驗報告暨足與上開檢驗報告相對應之
    尿液檢體對照表各1 件在卷可憑。參之以酵素免疫分析或薄
    層定性分析等方式為初步篩檢者，檢驗結果雖有相當程度偽
    陽性之可能，然以氣（液）相層析、質譜分析之儀器為交叉
    確認者，檢驗結果出現偽陽性之機率則極低，因而具有公信
    力，核足為對涉嫌人不利之認定；尤以「毒品施用後於尿液
    、血液中可檢出之最大時限，與施用劑量、施用頻率、施用
    方式、施用者飲水量之多寡、個人體質、代謝情況、檢體收
    集時間點及所用檢測方法之靈敏度等因素有關，因個案而異
    。依據Clarke's Isolation Identification of Drugs第二
    版記載，血液中藥物之半衰期（濃度減半所需時間）分別為
    古柯鹼0.7-1.5 小時、海洛因3 分鐘（其代謝物為嗎啡2-3
    小時）、嗎啡2-3 小時、大麻20-36 小時、安非他命12小時
    （當尿液偏酸性時，為4-8 小時）、甲基安非他命9 小時、
    Ketamine 2-4小時，而MDMA約8.49小時。一般於尿液中可檢
    出之最大時限，古柯鹼為施用後1-4 天、海洛因2-4 天、嗎
    啡2-4 天、大麻1-10天、安非他命1-4 天、甲基安非他命1-
    5 天、MDMA1-4 天、MDA 1-4 天、Ketamine2-4 天。」此復
    曾經行政院衛生署藥物食品檢驗局以92年7 月23日管檢字第
    0920005609號函釋在案。勾稽以觀，足見被告於本院審理時
    之任意性自白，與事實相符，堪可採信。再者，被告查有如
    本判決事實欄一所載施用毒品之前案紀錄。觀諸卷附臺灣高
    等法院被告前案紀錄表所載內容即明。從而，本案事證明確
    ，參照最高法院97年9 月9 日97年度第5 次刑事庭會議二決
    議意旨、97年度臺非字第540、585號、98年度臺非字第127
    、211號暨99年度臺非字第216號判決意旨，被告於初犯施用
    毒品案件之五年以內，再犯施用毒品之犯行，堪可認定，應
    依法論科。
二、論罪科刑：
  (一)查海洛因、安非他命類分別係毒品危害防制條例所列管之第
    一級、第二級毒品，此為該條例第二條第二項第一款、第二
    款所明定。按犯毒品危害防制條例第十條之罪（施用毒品罪
    ）者，檢察官應聲請法院裁定，令被告入勒戒處所觀察、勒
    戒，經勒戒處所陳報，認受觀察、勒戒人無繼續施用毒品傾
    向者，應即釋放，並為不起訴之處分；認有繼續施用毒品傾
    向者，即應聲請法院裁定令入戒治處所強制戒治，俟強制戒
    治期滿釋放，再為不起訴之處分。惟依上揭規定觀察勒戒或
    強制戒治執行完畢釋放後，五年內再犯毒品危害防制條例第
    十條之罪（施用毒品罪）者，檢察官即應依法追訴，毒品危
    害防制條例第二十條第一項、第二項、第二十三條第二項分
    別定有明文。
  (二)核被告於初犯施用毒品案件以後之五年以內，復再犯施用第
    一級毒品海洛因、第二級毒品安非他命類如本判決事實欄二
    (一)(二)之所載，各係犯毒品危害防制條例第十條第一項之施用
    第一級毒品罪及同條第二項之施用第二級毒品罪。被告施用
    毒品前、後持有第一級毒品海洛因、第二級毒品安非他命類
    之低度行為，各應為其施用第一級、第二級毒品之高度行為
    所吸收，均不另論罪。
  (三)查起訴書雖誤繕被告施用毒品之時間，然此業據蒞庭檢察官
    於未變動其社會基本事實同一性之前提下，當庭更正如本判
    決事實欄之所載，此有本院審判筆錄在卷可稽；核此更正範
    圍，亦無礙於原起訴所特定之事實。本於檢察一體之原則，
    本院當以蒞庭檢察官所到庭更正者，為起訴所指之被告犯罪
    時間。
  (四)被告所犯上開四罪，犯意各別，行為互殊，應予分論併罰。
  (五)被告查有如本判決事實欄一(四)(五)所載之犯罪科刑及刑之執行
    情形，此有臺灣高等法院被告前案紀錄表在卷可考。乃於前
    案有期徒刑執行完畢後，五年以內，故意再犯本起最重本刑
    有期徒刑以上之罪，為累犯，應依刑法第四十七條第一項規
    定，就其所犯各罪分別加重其刑。
  (六)本院審酌被告犯罪之動機、吸食頻率、曾有施用毒品之前科
    仍不知戒除，兼以被告犯後坦承犯行而表悛悔之犯後態度，
    及其本案所為雖對己身健康戕害甚鉅，然其究非可與侵害他
    人法益之犯罪行為等量齊觀，尤以之於此類「施用毒品」之
    行為人而言，毒品危害防制條例之立法目的亦非重在嚴懲，
    而係重在彼等「病患性」行為之矯治等一切情狀，分別量處
    如主文所示之刑，併定其應執行之刑。
  (七)扣案之結晶體5 包（毛重合計37.67 公克）、粉末6 包（驗
    餘後淨重合計3.67公克）及注射針筒2 支內含之水溶液，核
    分屬毒品危害防制條例第二條第二項所列管之第一級毒品海
    洛因、第二級毒品安非他命類，此有法務部調查局99年10月
    11日調科壹字第09923022660 號濫用藥物實驗室鑑定書、基
    隆市警察局第二分局信義分駐所查獲涉嫌毒品危害防制條例
    獲案毒品初步鑑驗報告單、基隆市警察局查獲涉嫌毒品危害
    防制條例獲案毒品初步鑑驗報告單、初步鑑驗照片等件附卷
    足考，核屬違禁物無疑；兼以復係被告供本案施用毒品犯罪
    之所用而如前揭一所述，此亦經被告陳明在卷（本院審判筆
    錄第3 頁），併同無從與之完全析離之分裝袋、注射針筒等
    物，均應依毒品危害防制條例第十八條第一項前段規定，於
    所犯該罪項下宣告沒收銷燬如主文之所示。至扣案之玻璃吸
    管1 支、塑膠吸管4 支及注射針筒2 支，核均非專供施用毒
    品之器具，此亦悉經本院當庭勘驗無訛（參見本院審判筆錄
    第3 頁）；兼以併係被告所有，供本案施用毒品犯罪之所用
    而如前揭一所述，此亦據被告敘明在卷（同上卷頁），爰依
    刑法第三十八條第一項第二款規定，於所犯該罪項下併予宣
    告沒收如主文之所示。
據上論斷，應依刑事訴訟法第二百七十三條之一第一項、第二百
九十九條第一項前段，毒品危害防制條例第二十三條第二項、第
十條第一項、第二項、第十八條第一項前段，刑法第十一條、第
四十七條第一項、第五十一條第五款、第三十八條第一項第二款
，判決如主文。
本案經檢察官林秋田到庭執行職務。
中    華    民    國    99    年    11    月    30    日
                  刑事第五庭法  官  王慧惠
以上正本證明與原本無異。
如不服本判決應於收受送達後10日內向本院提出上訴書狀，並應
敘述具體理由；其未敘述上訴理由者，應於上訴期間屆滿後20日
內向本院補提理由書(均須按他造當事人之人數附繕本)「切勿逕
送上級法院」。
中    華    民    國    99    年    11    月    30    日
                            書記官  王一芳
附錄論罪法條：
毒品危害防制條例第10條第1 項、第2 項
施用第一級毒品者，處6 月以上5 年以下有期徒刑。
施用第二級毒品者，處3 年以下有期徒刑。

司法院資訊處製作；財團法人民間司法改革基金會備份。
